臺灣高等法院臺中分院民事裁定　　　　　100年度抗字第239號
抗　告　人　廖招治
相　對　人　周明華
相　對　人　駱焜梅
抗告人廖招治因與相對人周明華、駱焜梅等2 人間假扣押聲明異
議事件，對於中華民國 100年4月14日臺灣臺中地方法院100年度
執事聲字第38號所為裁定提起抗告，本院裁定如下：
    主  文
抗告駁回。
抗告程序費用由抗告人負擔。
    理  由
一、按請求及假扣押之原因應釋明之；前項釋明如有不足，而債
    權人陳明願供擔保或法院認為適當者，法院得定相當之擔保
    ，命擔保後為假扣押，民事訴訟法第 526條第1項及第2項分
    別定有明文。是債權人聲請假扣押應就其請求及假扣押之原
    因加以釋明，兩者缺一不可。且該項釋明如有不足而債權人
    陳明願供擔保或法院認為適當者，法院始得定相當之擔保，
    命供擔保後為假扣押。若債權人就其請求或假扣押原因之一
    未予釋明，法院即不得為命供擔保後假扣押之裁定。又所謂
    請求之原因，係指債權人金錢請求或得易為金錢請求之發生
    緣由；而假扣押之原因則係指有日後不能強制執行或甚難執
    行之虞而言（最高法院 96年度臺抗字第809號裁判要旨參照
    ）。
二、原裁定意旨略以：本件抗告人即債權人雖主張已對相對人即
    債務人等日後有不能或難以強制執行之虞之事證提出釋明，
    然查其所提出之主張是相對人即債務人二人之日常處理事務
    事項，即或所言為真，二相對人即債務人間之金錢往來，不
    論現金放在何債務人處，對抗告人即債權人來說，並非無保
    障，購買音響置放家中，亦不能稱是浪費，而部分財產移轉
    二分之一給第三人，亦不能即認有隱匿財產不利處分之情事
    ，是抗告人即債權人所述，並非相對人即債務人等有何不當
    之浪費財產、增加負擔或就其財產為不利處分而將達於無資
    力之狀態，或移往遠處、逃匿無蹤，或隱匿財產等情，難認
    已對本件假扣押聲請中假扣押原因即有何日後不能或難以強
    制執行之虞之事證提出釋明，本件原司法事務官之處分並無
    不當，異議為無理由，應予駁回等語。
三、抗告人抗告意旨略以：按假扣押請求及假扣押之原因，應釋
    明之。釋明如有不足而債權人陳明願供擔保或法院認為適當
    者，法院得定相當之擔保，命供擔保後為假扣押。民事訴訟
    法第 526條第1、2項定有明文。故債權人就假扣押之原因全
    未釋明時，固不得以供擔保代之；惟如已有所釋明，僅係釋
    明不足，法院自仍得命債權人供擔保後為假扣押。所謂「釋
    明」者係使法院就某事實之存否，得到「大致為正當」之心
    證為已足，無須遵守嚴格之形式上證據程序，與「證明」係
    當事人提出之證據方法，足使法院產生堅強心證，可以確信
    其主張為真實者，尚有不同。最高法院 97年台抗字第264號
    裁判可資參照。本件抗告人即債權人就假扣押業已提出相對
    人即債務人周明華自民國（下同） 98年9月30日起至99年12
    月31日止，陸續匯出與相對人即債務人駱焜梅總計新臺幣（
    下同）107萬7422元，又相對人駱焜梅於 98年2月5日將其所
    有坐落臺中市北屯區○○○段151-26地號土地二分之一移轉
    登記與第三人黃品鈞，且購買 280萬元之高級音響等浪費及
    隱匿財產行為，應認已釋明假扣押之原因，使法院信為大致
    如此，債權人所釋明之假扣押原因，雖未達證明之程度，然
    卻已有釋明，僅係釋明不足，絕非未為釋明，如今債權人業
    已提供擔保以代釋明，足認已補正釋明之不足，其理甚明。
    又相對人即債務人周明華自 98年9月30日起至99年12月31日
    止，陸續匯出與相對人即債務人駱焜梅總計 107萬7422元，
    顯對其財產為減少之不利處分，絕非日常生活事務處理事項
    ，蓋相對人等二人，一為通姦者，一為相姦者，並非夫妻，
    何來日常生活事務處理？又，購買音響放於家中，或不能稱
    為浪費，惟購買價值 280萬元高級之音響，因該價額與一般
    音響價額相距甚大，難謂無奢侈、揮霍之嫌，故足認其有浪
    費財產之情事。而相對人即債務人駱焜梅將部分財產移轉二
    分之一給第三人，顯係隱匿財產之行為，焉能謂非隱匿財產
    之不利處分？蓋倘債務人日後用相同或其他手段陸續脫產，
    屆時債權人之債權將難以保全，原裁定竟謂不能即認部分財
    產移轉二分之一給第三人有隱匿財產不利處分之情事，其認
    事用法顯有違背常理及論理法則。又，有關相對人周明華、
    駱焜梅脫產行為，抗告人於原法院提出證人葉斯生、陳良庚
    、張聰欽三人所書立之證明書以資證明，顯見債務人周明華
    、駱焜梅浪費及隱匿財產之事證明確，已達證明之程度，縱
    未達證明之程度，亦足認已有釋明，原裁定竟未斟酌，逕予
    裁定駁回，是原裁定顯有不當云云。
四、經查，本件抗告人聲請對相對人等二人之財產為假扣押，固
    據提出相對人周明華（即抗告人之配偶）與另一相對人駱焜
    梅發生性行為之照片及戶籍謄本等以作為假扣押請求之釋明
    ，惟就假扣押之原因（即有日後不能強制執行或甚難執行之
    虞）雖據抗告人主張相對人周明華自 98年9月30日起至99年
    12月31日止陸續匯出款項與另一相對人駱焜梅，總計 107萬
    7422元；又相對人駱焜梅曾於98年2月5日將名下所有坐落臺
    中市○○區○○段151-26地號土地之所有權二分之一移轉登
    記與第三人黃品鈞，且購買價值 280萬元高級音響，是其等
    顯有浪費財產甚至脫產之嫌云云，並提出存款憑條及土地登
    記謄本影本等資料為證。惟查，相對人周明華名下有13筆土
    地、二筆建物及存款 180萬5814元等財產，其中12筆土地及
    一筆建物之鑑定價格為1784萬4717元，即使扣除抵押貸款97
    4萬1294元，亦有810萬3423元之價值；另一相對人駱焜梅名
    下有二筆土地、一筆建物及存款 2萬2514元等財產，其中土
    地及建物之公告現值 571萬6446元，業據相對人等提出華聲
    科技不動產估價師事務所估價報告書、臺新銀行放款餘額證
    明書及財政部臺灣省中區國稅局財產歸屬資料清單等資料為
    證，堪認屬實，可知相對人等之財產大於本件債權額 500萬
    元，並未達無資力之狀態而有日後不能強制執行或甚難執行
    之虞，是抗告人所為主張及所提事證顯不足以釋明相對人等
    有何浪費財產、增加負擔或就其財產為不利處分而將達於無
    資力狀態，或移往遠處、逃匿無蹤，或隱匿財產等情，難認
    已對本件假扣押原因有所釋明，揆諸首揭說明，應認抗告人
    之抗告為無理由。從而，原法院以本件原司法事務官之處分
    並無不當，異議為無理由，駁回抗告人之聲明異議，於法並
    無違誤。抗告人仍執前詞，指摘原裁定不當，求予廢棄，並
    無理由，應予駁回。
五、據上論結，本件抗告為無理由，依強制執行法第 30條之1、
    民事訴訟法第 495條之1第1項、第449條第1項、第95條、第
    78條，裁定如主文。
中    華    民    國   100    年    6     月    23    日
                民事第三庭    審判長法  官  陳照德
                                    法  官  朱  樑
                                    法  官  曾謀貴
以上正本係照原本作成。
再為抗告應以適用法規顯有錯誤為理由。
如提起再抗告者應於裁定送達後10日內向本院提出抗告理由狀（
須按照他造人數附具繕本）並繳納抗告裁判費新臺幣1,000元，
同時委任律師或具有律師資格之關係人為代理人。
                                    書記官  陳慈傳
中    華    民    國   100    年    6     月    24    日
                                                      Ｓ